【裁判字號】    95,台抗,18
【裁判日期】    950112
【裁判案由】    拆屋還地等
【裁判全文】
最高法院民事裁定                九十五年度台抗字第一八號
    抗  告  人  甲○○
    訴訟代理人  劉豐州律師
                陳韋利律師
上列抗告人因與惠勝實業股份有限公司間請求拆屋還地等事件，
對於中華民國九十四年十一月十四日台灣高等法院高雄分院裁定
（九十四年度上字第四八號），提起抗告，本院裁定如下：
    主  文
原裁定廢棄，應由台灣高等法院高雄分院更為裁定。
    理  由
按民事訴訟法第一百八十二條第一項固規定訴訟全部或一部之裁
判，以他訴訟之法律關係是否成立為據者，法院得在他訴訟終結
前，以裁定停止訴訟程序。但為本訴訟先決問題之法律關係是否
成立，在本訴訟法院本可自為調查審認，若因停止訴訟程序，當
事人將受延滯之不利益時，仍以不裁定停止訴訟程序為宜（參看
本院三十年抗字第一０五號判例）。查本件抗告人係以：相對人
租用抗告人與他人共有之系爭土地興建廠房，租期已滿，仍續佔
用，依民法第四百五十五條及第七百六十七條規定請求拆屋還地
，並依民法第一百七十九條及第一百八十四條規定請求返還相當
於租金之損害。相對人則抗辯：系爭土地係伊出資購買，借用抗
告人之被繼承人王寶妹名義登記，已另對抗告人提起塗銷系爭土
地所有權移轉登記等之訴等語。原法院以：相對人所提塗銷系爭
土地所有權移轉登記等之訴，正由台灣高雄地方法院以九十三年
度重訴字第五五五號民事事件審理中，因系爭土地是否確為相對
人借用王寶妹名義登記，攸關該地應否回復為相對人所有，爰裁
定於上開塗銷所有權移轉登記等之訴裁判確定前，停止本件訴訟
程序。查系爭土地是否係相對人借用王寶妹名義登記，應否回復
為相對人所有，原法院非不可自為調查審認。且抗告人係依民法
第四百五十五條及第七百六十七條規定請求拆屋還地，並依民法
第一百七十九條及第一百八十四條規定請求返還相當於租金之損
害，係以單一聲明主張數項標的，屬重疊的訴之合併，法院必須
認定其所主張之各項法律關係均無理由時，始得為其敗訴之判決
。抗告人縱就系爭土地無所有權，原法院亦應就其所主張之其他
法律關係有無理由予以裁判。原法院遽認本件訴訟之裁判，係以
上開塗銷系爭土地所有權移轉登記等訴訟之法律關係是否成立為
據，而以裁定停止本件訴訟程序，自有未合。抗告論旨，執是指
摘原裁定不當，聲明廢棄，非無理由。
據上論結，本件抗告為有理由。依民事訴訟法第四百九十二條，
裁定如主文。
中    華    民    國  九十五  年    一    月   十二   日
                      最高法院民事第一庭
                          審判長法官  林  奇  福
                                法官  陳  國  禎
                                法官  陳  重  瑜
                                法官  蘇  達  志
                                法官  陳  碧  玉
      本件正本證明與原本無異
                                      書  記  官
中    華    民    國  九十五  年    一    月  二十七  日
                                                      Ｅ


司法院資訊處製作；財團法人民間司法改革基金會備份。
